臺灣板橋地方法院刑事判決　　　　　　　　　　　　九十二年度訴字第二三六八號
　　公　訴　人　臺灣板橋地方法院檢察署檢察官
　　被　　　告　Ｃ○○
　　　　　　　　辰○○
　　　　　　　　Ｆ○○
　　　　　　　　乙○○
　　　　　　　　丑○○
右列被告因詐欺等案件，經檢察官提起公訴（九十一年度偵字第一九八四四號、第二
六四八號、第二一六五號、第二一三二三號、九十二年度偵字第一四三七號），
本院判決如左：
    主  文
Ｃ○○共同行使偽造私文書，足以生損害於他人，處有期徒刑月，如易科罰金，以
佰元折算壹日。如附表編號一所示偽造之印文及其印章，均沒收。
辰○○共同行使偽造私文書，足以生損害於他人，處有期徒刑月，如易科罰金，以
佰元折算壹日，緩刑貳年。如附表編號二所示偽造之印文及其印章，均沒收。
Ｆ○○共同行使偽造私文書，足以生損害於他人，處有期徒刑月，如易科罰金，以
佰元折算壹日，緩刑貳年。如附表編號三所示偽造之印文及其印章，均沒收。
乙○○共同行使偽造私文書，足以生損害於他人，處有期徒刑月，如易科罰金，以
佰元折算壹日，緩刑貳年。如附表編號四所示偽造之印文及其印章，均沒收。
丑○○連續共同行使偽造私文書，足以生損害於他人，處有期徒刑月，如易科罰金
，以佰元折算壹日，緩刑貳年。如附表編號五所示偽造之印文及其印章，均沒收。
    事  實
一、Ｃ○○前曾於民國九十年間犯強盜罪，經臺灣台北地方法院於九十一年三月十日
    ，以九十年度訴字第一０一五號判處有期徒刑三年十月，經提起上訴，由台灣高
    等法院以九十一年上訴字第二一三五號撤銷原判決，改判處有期徒刑一年六月、
    緩刑五年確定（未構成本件累犯）。
二、丑○○曾於民國八十六年間違反妨害兵役治罪條例案件，經本院於八十六年九月
    十二日，以八十六年度板簡字第五六八號判決判處拘役五十日確定，於八十六年
    十一月二十一日拘役期滿執行完畢（未構成本件累犯）。
三、Ｄ○○、辰○○、Ｆ○○、乙○○，因急需現金，然因信用不佳或欠缺資力證明
    而無法向金融機構貸款，明知並未在附表所示之公司行號任職，亦未自附表所示
    公司行號取得任何薪資，或明知自己實際年薪、任職期間，實際上較偽造之信用
    證明文件為低，未達准予核貸之條件，為圖能順利貸得款項，乃與寅○○集團內
    人員（另行審結，址設臺北縣新莊市○○路二七○巷十四號九樓，以「祥家公司
    」、「祐融公司」、「捷偉公司」為名，以下稱寅○○集團）基於行使偽造私文
    書、特種文書及意圖為自己不法所有之犯意聯絡，以核貸金額百分之二十至三十
    為代辦費用及偽造信用證明文件費用八千元為代價，填載首都銀行消費性信用貸
    款申請書、委任書，並提供身分證影本及戶籍資料，供寅○○等人以偽造如附表
    所示公司行號之在職證明、薪資明細表、各類類所得扣繳暨免扣繳憑單第三聯即
    收執聯（下稱扣繳憑單），在不詳時地，利用不知情之刻印店，偽刻附表所示公
    司行號及其負責人印章，在附表所示之時間偽造附表所示公司行號及其負責人之
    印文，持向臺北市○○○路○段一七號三樓「菲商菲律賓首都銀行臺北分公司
    」（以下稱首都銀行），代辦如附表所示金額之信用貸款。迨審核通過後，寅○
    ○集團內承辦人員即通知Ｃ○○等人，由寅○○集團內人員Ｇ○○等人陪同前往
    前往首都銀行，辦理對保手續，致使首都銀行不知情之承辦人員誤認Ｃ○○等人
    之職業、收入及償債能力，而核撥款項，Ｇ○○等人再會同Ｃ○○等貸款人提領
    貸款，並由Ｃ○○等貸款人將代辦費用及偽造信用證明文件費用交予Ｇ○○後，
    所餘貸款款項，始歸貸款人所有，足生損害附表所示之公司行號暨負責人及首都
    銀行。
四、丑○○因急需現金，然因信用不佳或欠缺資力證明而無法向金融機構貸款，明知
    並未在附表編號五所示之公司任職，亦未自該公司行號取得任何薪資，為圖能順
    利貸得款項，乃與寅○○集團之人員基於行使偽造私文書、特種文書及意圖為自
    己不法所有之概括犯意聯絡，以代辦費用為核貸金額百分之二十至三十及偽造信
    用證明文件費用八千元為代價，於九十一年九月初某日，填載首都銀行消費性信
    用貸款申請書、委任書，提供身分證影本及戶籍資料，供寅○○集團偽造附表所
    示公司行號之在職證明、薪資明細表、扣繳憑單，由寅○○集團在不詳時地，利
    用不知情之刻印店，偽刻附表編號五所示公司及其負責人印章，在附表編號五所
    示之時間偽造附表編號五所示公司及其負責人之印文，持向首都銀行代辦信用貸
    款，足生損害於如附表編號五所示之公司行號、負責人及首都銀行，惟經首都銀
    行徵信審核未通過，乃未得逞。又丑○○與寅○○集團以代辦費用為現金卡額度
    百分之二十為代價，於九十一年九月二十五日，由寅○○集團持前開丑○○所提
    供之身分證影本及戶籍資料，並偽造附表編號五所示公司行號之在職證明、薪資
    明細表、扣繳憑單之方式，代丑○○向萬泰商業銀行申辦現金卡，使萬泰商業銀
    行不知情之承辦人員對於丑○○之職業、收入及償債能力有所誤認，遂同意核發
    萬泰商業銀行現金卡額度為三萬元，足生損害如附表編號五所示之公司暨負責人
    及萬泰商業銀行。
五、案經首都銀行告訴暨內政部警政署刑事警察局報請臺灣板橋地方法院檢察署檢察
    官偵查起訴，因Ｃ○○等人於本院準備程序中為有罪之陳述，嗣經本院合議庭裁
    定以簡式審判程序審理。
    理  由
壹、關於程序：
    按「除被告所犯為死刑、無期徒刑、最輕本刑為三年以上有期徒刑之罪或高等法
    院管轄第一審案件者外，於前條第一項程序進行中，被告先就被訴事實為有罪之
    陳述時，審判長得告知被告簡式審判程序之旨，並聽取當事人、代理人、辯護人
    及輔佐人之意見後，裁定進行簡式審判程序」刑事訴訟法第二百七十三條之一第
    一項定有明文。查被告Ｃ○○等人涉犯刑法第二百十六條、第二百十條之行使偽
    造私文書罪，第二百十六條、第二百十二條之行使偽造特種文書罪，及刑法第三
    百三十九條第一項之詐欺取財罪；而丑○○，則涉犯刑法第二百十六條、第二百
    十條之行使偽造私文書罪，第二百十六條、第二百十二條之行使偽造特種文書罪
    ，及刑法第三百三十九條第三項、第一項之詐欺取財未遂罪。法定本刑均非最輕
    本刑為三年以上有期徒刑之罪，且被告等人於本院九十三年二月二十四日準備程
    序進行中，復就被訴之事實為有罪之陳述，經告知被告簡式審判程序之旨，被告
    等人及公訴人對於本件改依簡式審判程序審理亦均表示無意見，是本院即依前揭
    刑事訴訟法規定，裁定進行簡式審判程序，合先敘明。
貳、關於實體：
一、訊據被告Ｃ○○、辰○○、Ｆ○○、乙○○及丑○○等人，對右揭行使偽造文書
    、行使偽造特種文書、詐欺取財之犯罪事實，於本院審理中均坦承不諱，互核其
    所供一致，並與證人即首都銀行徵信科科長吳俊成、消費金融業務部代科長張維
    玫、張慧玲及曾里沙於警詢時證述之情節相符（見內政部警政署刑事警察局刑案
    偵查卷宗第六百六十五頁至第六百八十九頁），復有名片、首都銀行消費性信用
    貸款申請書、首都銀行信用貸款評分表、首都銀行進件初審報告表、被告Ｃ○○
    等人持以向首都銀行辦理信用貸款之如附表所示之公司在職證明書、各類所得稅
    扣繳暨免扣繳憑單第三聯即收執聯及薪資明細表、身分證影本、財政部金融局之
    調件明細表及萬泰商業銀行小額循環信用貸款申請書、各公司登記資料、客戶個
    人資料表、退件客戶申請資料表、各式單據樣本在卷，另有傳真機、電腦設備、
    行動電話、行動電話ＳＩＭ卡、市內電話機及偽刻之印章扣案可資佐證。事證明
    確，被告等犯行，洵堪認定。
二、查在職證明書、薪資明細表係關於當事人服務、能力之證明，屬刑法第二百十二
    條之特種文書；扣繳憑單則係扣繳義務人記載納稅義務人扣繳稅額情形，供申報
    稅捐之文書，屬刑法第二百十條之私文書。被告Ｃ○○、辰○○、Ｆ○○、乙○
    ○等人均明知原不符合辦理信用貸款之條件，竟意圖為自己不法所有，分別以行
    使偽造扣繳憑單、在職證明書及薪資明細表之詐騙方式申請貸款，致首都銀行誤
    認其條件符合而核准貸款，足以生損害於附表所示之各公司行號、負責人及首都
    銀行審核貸款之正確性。是核被告Ｃ○○、辰○○、Ｆ○○、乙○○等人所為，
    均係犯刑法第二百十六條、第二百十條之行使偽造私文書罪，第二百十六條、第
    二百十二條之行使偽造特種文書罪，及刑法第三百三十九條第一項之詐欺取財罪
    既遂罪。被告丑○○，行使上開偽造之私文書、特種文書後，並未取得所貸之金
    額，復再申辦現金卡，應係犯刑法第二百十六條、第二百十條之行使偽造私文書
    罪，刑法第二百十六條、第二百十二條之行使偽造特種文書罪，及刑法第三百三
    十九條第三項、第一項之詐欺取財未遂（申辦信用貸款部分）、第三百三十九條
    第一項既遂（申辦現金卡部分）罪。其偽造印文之行為係偽造文書之部分行為，
    不另論擬；又偽造私文書、特種文書後復持以行使，其偽造之低度行為應為行使
    之高度行為所吸收，均不另論罪。又丑○○所為數行使偽造文書行為，時間緊接
    ，所犯罪名相同，顯係出於概括之犯意為之，為連續犯，依刑法第五十六條之規
    定以一罪論，並加重其刑。被告Ｃ○○、辰○○、Ｆ○○、乙○○及丑○○等人
    行使偽造私文書、行使偽造特種文書、詐欺取財（既、未遂）之犯行與寅○○集
    團等人有犯意聯絡及行為分擔，為共同正犯。又其等利用不知情之刻印店偽刻附
    表所示各公司行號及負責人之印章，係屬間接正犯。被告等人以一行使行為同時
    觸犯行使私文書罪及行使特種文書罪，係一行為觸犯數罪名之想像競合犯，應依
    刑法第五十五條之規定從一重論以行使偽造私文書罪處斷。又被告等人所為行使
    偽造私文書罪、詐欺取財（既、未遂）罪，有方法目的之牽連關係，應依刑法第
    五十五條從一重之行使偽造私文書罪處斷。爰分別審酌各被告犯罪之動機、目的
    、手段、犯罪所生之損害，及各被告事後還款情形，及犯罪後均坦承犯行，態度
    良好等一切情狀，分別量處如主文所示之刑，並諭知易科罰金之折算標準，以資
    懲儆。又查被告辰○○、Ｆ○○、乙○○及丑○○等人均未曾受有期徒刑以上刑
    之宣告，有臺灣高等法院被告全國前案紀錄表附卷可按，其因一時失慮，偶罹刑
    典，但事後已坦承犯行，深具悔意，信其經此刑之宣告後，均應知警惕而無再犯
    之虞，本院因認對各被告所宣告之刑以暫不執行為適當，爰依刑法第七十四條第
    一款予以宣告緩刑如主文所示，用啟自新。
三、被告等人所行使偽造之文書均已持交首都銀行持有，已因行使而非屬渠等所有，
    爰不諭知沒收。惟如附表所示之在職證明書、薪資明細表上偽造之印文及如附表
    所示之印章，均屬偽造之印文、印章，爰依刑法第二百十九條規定諭知沒收。
四、被告寅○○、Ｎ○○、宇○○、玄○○、天○○、巳○○、Ｅ○○、Ａ○○、丙
    ○○（原名包清根）、潘秋琦、Ｋ○○、宙○○、Ｏ○○、卯○○、徐嘉妤、Ｇ
    ○○、黃○○、Ｊ○○、甲○○、Ｈ○○、午○○、Ｍ○○、壬○○、Ｉ○○、
    Ｐ○○、亥○○、丁○○、地○○、Ｂ○○、庚○○、酉○○、戊○○、辛○○
    、戌○○、己○○、未○○、Ｌ○○○、癸○○、申○○、子○○等人，本院另
    行審結，併此敘明。
據上論斷，應依刑事訴訟法第二百七十三條之一第一項、第二百九十九條第一項前段
，刑法第二十八條、第二百十六條、第二百十條、第二百十二條、第三百三十九條第
一項、第三項、第五十五條、第五十六條、第四十一條第一項前段、第七十四條第一
款、第二百十九條，罰金罰鍰提高標準條例第一條前段、第二條，判決如主文。
本案經檢察官陳銘祥到庭執行職務。
中       華       民       國    九十三    年     三     月    十六     日
                                 臺灣板橋地方法院刑事第二庭
                                         法  官  潘  翠  雪
右正本證明與原本無異。
如不服本判決，應於判決送達後十日內向本院提出上訴狀 (應附繕本) ，上訴於
臺灣高等法院。
                                          書記官    江文彬
中       華       民       國    九十三    年     三     月    十九     日
附錄本案論罪科刑法條全文：
刑法第二百十條
偽造、變造私文書，足以生損害於公眾或他人者，處五年以下有期徒刑。
刑法第二百十二條
偽造、變造護照、旅券、免許證、特許證及關於品行、能力、服務或其他相類之證書
、介紹書，足以生損害於公眾或他人者，處一年以下有期徒刑，拘役或三百元以下罰
金。
刑法第二百十六條
行使第二百十條至第二百十五條之文書者，依偽造、變造文書或登載不實事項或使登
載不實事項之規定處斷。
刑法第三百三十九條
意圖為自己或第三人不法之所有，以詐術使人將本人或第三人之物交付者，處五年以
下有期徒刑、拘役或科或併科一千元以下罰金。
以前項方法得財產上不法之利益或使第三人得之者亦同。
前二項之未遂犯罰之。
附表：
┌─┬───┬─────┬─────┬───┬────┬────────┐
│編│姓名  │文件名稱  │偽造之任職│負責人│日期及  │備註            │
│號│      │          │單位      │      │貸款金額│（應沒收之印文）│
├─┼───┼─────┼─────┼───┼────┼────────┤
│一│Ｃ○○│員工在職服│速力屋工程│黃輝雄│91.8.19 │在職證明書上偽造│
│  │      │務證明    │有限公司  │      │        │速力屋工程有限公│
│  │      ├─────┤          │      ├────┤司及黃輝雄之印文│
│  │      │扣繳憑單  │          │      │二十五萬│共貳枚。        │
├─┼───┼─────┼─────┼───┼────┼────────┤
│二│辰○○│員工在職證│臺北噴砂油│黃  錫│91.7.25 │在職證明書上偽造│
│  │      │明書      │漆工程行  │      │        │臺北噴砂油漆工程│
│  │      ├─────┤          │      ├────┤行及黃錫之印文共│
│  │      │員工薪資單│          │      │91年4、5│貳枚。          │
│  │      ├─────┤          │      │、6月份 │在員工薪資單上偽│
│  │      │扣繳憑單  │          │      │        │造臺北噴砂油漆工│
│  │      │          │          │      ├────┤程行及黃錫之印文│
│  │      │          │          │      │二十萬元│共陸枚          │
├─┼───┼─────┼─────┼───┼────┼────────┤
│三│Ｆ○○│員工在職證│金達輝有限│蔡金明│91.8.20 │在職證明書上偽造│
│  │      │明書      │公司      │      │        │金達輝有限公司及│
│  │      ├─────┤          │      ├────┤蔡金明之印文共貳│
│  │    │扣繳憑單  │          │      │二十萬  │枚。            │
├─┼───┼─────┼─────┼───┼────┼────────┤
│四│乙○○│員工在職證│營首營造有│邱瑞敏│91.8.2  │在職證明書上偽造│
│  │      │明書      │限公司    │      │        │營首營造有限公司│
│  │      ├─────┤          │      ├────┤及邱瑞敏之印文共│
│  │      │薪資明細單│          │      │91年4、5│貳枚。          │
│  │      │          │          │      │6月份   │在薪資單明細單上│
│  │      │          │          │      ├────┤偽造營首營造有限│
│  │      ├─────┤          │      │二十萬元│公司及邱瑞敏之印│
│  │      │扣繳憑單  │          │      │        │文共陸枚。      │
├─┼───┼─────┼─────┼───┼────┼────────┤
│五│丑○○│薪資明細單│公將企業有│關美娥│91年6、7│在薪資明細單上偽│
│  │      ├─────┤限公司    │      │、8月份 │造公將企業有限公│
│  │      │扣繳憑單  │          │├────┤司及關美娥之印文│
│  │      │          │          │      │首都銀行│共陸枚。        │
│  │      │          │          │      │審核未准│                │
│  │      │          │          │      │貸款。  │                │
│  │      │          │          │      ├────┤                │
│  │      │          │          │      │另於91.9│                │
│  │      │          │          │      │.25以上 │                │
│  │      │          │          │      │開證明文│                │
│  │      │          │          │      │件申辦現│                │
│  │      │          │          │      │金卡額度│                │
│  │      │          │          │      │三萬元  │                │
└─┴───┴─────┴─────┴───┴────┴────────┘
賴悅芬共同行使偽造私文書，足以生損害於他人，處有期徒刑月，如易科罰金，以
佰元折算壹日，緩刑貳年。如附表壹編號三所示偽造之印文及其印章，均沒收。
賴悅芬共同行使偽造私文書，足以生損害於他人，處有期徒刑月，如易科罰金，以
佰元折算壹日，緩刑貳年。如附表壹編號三所示偽造之印文及其印章，均沒收。
